【裁判字號】    99,易,2089
【裁判日期】    990730
【裁判案由】    毒品危害防制條例
【裁判全文】
臺灣板橋地方法院刑事判決              99年度易字第2089號
公  訴  人  臺灣板橋地方法院檢察署檢察官
被      告  甲○○
上列被告因違反毒品危害防制條例案件，經檢察官提起公訴（99
年度毒偵字第4557號），由本院合議庭裁定改依簡式審判程序審
理，並判決如下：
    主  文
甲○○施用第貳級毒品，累犯，處有期徒刑肆月，如易科罰金，
以新臺幣壹仟元折算壹日，扣案之第貳級毒品甲基安非他命貳包
（淨重陸點玖捌捌公克，驗餘淨重陸點玖捌柒捌公克）均沒收銷
燬。
    事  實
一、甲○○前曾於民國93年間因施用第1 級毒品案件，經依臺灣
    板橋地方法院（下稱本院）93年度毒聲字第1326號裁定送觀
    察、勒戒後，認無繼續施用毒品之傾向，而由臺灣板橋地方
    法院檢察署檢察官於93年10月18日以93年度毒偵字第3114號
    為不起訴處分，並於93年10月5 日觀察勒戒執行完畢而釋放
    出所；復於94年間因施用第2 級毒品案件，先後經本院94年
    度易字第1050號、94年度簡字第4292號各判處有期徒刑5 月
    、2 月確定；再於96年間因施用第2 級毒品案件，經本院96
    年度簡字第2272號判處有期徒刑6 月確定，其後另由本院96
    年度聲減字第7179號裁定減刑為有期徒刑3 月確定，甫於96
    年11月22日易科罰金執行完畢，詎其猶不知悔改，且未戒除
    毒癮，竟又基於施用第2 級毒品甲基安非他命之犯意，於99
    年2 月25日晚上7 時許，在位於臺北縣板橋市之四維公園廁
    所內，以將毒品甲基安非他命置於鋁箔紙上燒烤之方式，施
    用毒品甲基安非他命1 次，嗣於同日晚上8 時55分許，為警
    在臺北縣板橋市○○路385 巷16弄口查獲，並扣得其施用後
    所剩餘之第2 級毒品甲基安非他命2 包（淨重6.988 公克，
    驗餘淨重6.9878公克），此間經採集其尿液送驗之結果，呈
    安非他命類毒品陽性反應，始循線查知上情。
二、案經臺北縣政府警察局海山分局報告臺灣板橋地方法院檢察
    署檢察官偵查起訴。
    理  由
一、上開犯罪事實，業經被告甲○○於本院審理時自白不諱，並
    有台灣檢驗科技股份有限公司99年6 月9 日UL/2010/50760
    號濫用藥物檢驗報告及臺北縣政府警察局海山分局毒品案件
    尿液檢體編號及姓名對照表各1 份附卷可稽，以及扣案之第
    2 級毒品甲基安非他命2 包（淨重6.988 公克，驗餘淨重6.
    9878公克）可資佐證，且被告所持有之白色透明結晶2 包，
    經檢驗之結果確屬毒品甲基安非他命，亦有交通部民用航空
    局航空醫務中心99年6 月18日航藥鑑字第0993972 號毒品鑑
    定書1 份在卷足憑，足認被告自白要與事實相符。再被告有
    事實欄所示之施用毒品前科，亦有臺灣高等法院被告前案紀
    錄表1 份在卷可參，是被告犯本件施用毒品甲基安非他命之
    罪，其事證明確，應依法論科。
二、按施用第1 、2 級毒品為犯罪行為，毒品危害防制條例第10
    條定有處罰明文。故施用第1 、2 級毒品者，依上揭規定本
    應科以刑罰，惟基於刑事政策，對合於一定條件之施用者，
    則依同條例第20條、第23條之規定，施以觀察、勒戒或強制
    戒治之保安處分。又毒品危害防制條例於92年7 月9 日修正
    公佈，自93年1 月9 日施行。其中第20條、第23條將施用毒
    品之刑事處遇程式，區分為「初犯」及「5 年內再犯」、「
    5 年後再犯」。依其立法理由之說明：「初犯」，經觀察、
    勒戒或強制戒治後，應為不起訴處分或不付審理之裁定；「
    5 年內再犯」者，因其再犯率甚高，原實施之觀察、勒戒及
    強制戒治既已無法收其實效，爰依法追訴或裁定交付審理。
    至觀察、勒戒或強制戒治執行完畢釋放後，「5 年後再犯」
    者，前所實施之觀察、勒戒或強制戒治已足以遮斷其施用毒
    品之毒癮，為期自新及協助其斷除毒癮，仍適用「初犯」規
    定，始應先經觀察、勒戒、強制戒治之程式。從而依該次修
    正後之規定，僅限於「初犯」及「5 年後再犯」二種情形，
    應先經觀察、勒戒或強制戒治之程式，此乃該條例第10條之
    例外規定。倘被告於5 年內已再犯，經依法追訴處罰，縱其
    第3次（或第3次以上）再度施用毒品之時間，在初犯經觀察
    、勒戒或強制戒治執行完畢釋放5年以後，因與單純之「5年
    後再犯」之情形有別，不合於「5 年後再犯」之例外規定；
    且因已於「5 年內再犯」，顯見其再犯率甚高，原實施觀察
    、勒戒或強制戒治，已無法收其實效，即應回歸原則性規定
    ，由檢察官逕行起訴，依該條例第10條處罰（最高法院96年
    度台非字第69號判決可資參照）。查本件被告於93年間「初
    犯」施用毒品案件，經裁定送觀察、勒戒後，認無繼續施用
    毒品之傾向，業由臺灣板橋地方法院檢察署檢察官為不起訴
    處分，並於93年10月5 日觀察勒戒執行完畢而釋放出所；復
    於94年、96年間因施用第2 級毒品案件，先後經本院判處罪
    刑確定，已如前述，則雖本件再犯之時間，係在「初犯」經
    觀察、勒戒執行完畢釋放之5年以後，亦自屬「已於5年內再
    犯」後之施用毒品情形，應依該條例第10條處罰，合先敘明
    。
三、核被告所為，係犯毒品危害防制條例第10條第2 項之施用第
    2 級毒品罪。又其施用前後持有第2 級毒品甲基安非他命之
    低度行為，應為施用2 級毒品甲基安非他命之高度行為所吸
    收，不另論罪。另查被告於96年間因施用第2 級毒品案件，
    經本院96年度簡字第2272號判處有期徒刑6 月確定，其後則
    由本院96年度聲減字第7179號裁定減刑為有期徒刑3 月確定
    ，甫於96年11月22日易科罰金執行完畢一節，有臺灣高等法
    院被告前案紀錄表1份在卷足憑，其於5年以內故意再犯本件
    有期徒刑以上之罪，為累犯，應依刑法第47條第1 項規定加
    重其刑。爰審酌被告前已有多次施用毒品之前科，並經觀察
    、勒戒之戒毒療程，始終未能戒除毒品之誘惑，且其已正值
    壯年，尚有謀生能力，竟不思努力工作，尋求正常生活，一
    再沾染同時施用毒品之惡習，戕害身心不淺，並衡諸其生活
    狀況、施用毒品之手段、動機及事發後已坦承犯行等一切情
    狀，量處如主文所示之刑，並諭知易科罰金之折算標準，以
    資警惕。至扣案之甲基安非他命2包（淨重6.988公克，驗餘
    淨重6.9878公克），係查獲之第2 級毒品，不問屬於犯人與
    否，應依毒品危害防制條例第18條第1 項前段之規定宣告沒
    收銷燬。
四、末按「除被告所犯為死刑、無期徒刑、最輕本刑為3 年以上
    有期徒刑之罪或高等法院管轄第一審案件者外，於前條第1
    項程序進行中，被告先就被訴事實為有罪之陳述時，審判長
    得告知被告簡式審判程序之旨，並聽取當事人、代理人、辯
    護人及輔佐人之意見後，裁定進行簡式審判程序。」刑事訴
    訟法第273條之1第1 項定有明文。查本件被告所犯毒品危害
    防制條例第10條第2 項之罪，並非最輕本刑為3 年以上有期
    徒刑之罪，且被告於本院99年7 月29日準備程序進行中，復
    就被訴之事實為有罪之陳述，經告知被告簡式審判程序之旨
    ，被告及公訴人對於本件改依簡式審判程序審理均表示同意
    ，是本院即依前揭刑事訴訟法規定，裁定本件進行簡式審判
    程序，附此敘明。
據上論斷，應依刑事訴訟法第273條之1 第1項、第299條第1項前
段，毒品危害防制條例第10條第2 項、第18條第1 項前段，刑法
第11條前段、第47條第1 項、第41條第1項前段，判決如主文。
本案經檢察官張瑞玲到庭執行職務。
中    華    民    國    99    年    7     月    30    日
                          刑事第十八庭
                                法  官  楊仲農
以上正本證明與原本無異
如對本判決不服，應於送達後10日內，向本院提出上訴狀。
（上訴狀應記載具體上訴理由並應抄附繕本）
                                書記官  陳香君
中    華    民    國    99    年    8     月    2     日
附錄本判決論罪之法律條文：
毒品危害防制條例第10條：
施用第一級毒品者，處六月以上五年以下有期徒刑。
施用第二級毒品者，處三年以下有期徒刑。

司法院資訊處製作；財團法人民間司法改革基金會備份。
